臺灣高等法院民事判決
110年度上易字第20號
上  訴  人  廖金烈
訴訟代理人  蔡嘉容律師                                  被 上訴 人  莊思明  
上列當事人間請求損害賠償事件，上訴人對於中華民國109年10
月12日臺灣桃園地方法院第一審判決（109年度訴字第1590號）
提起上訴，本院於110年3月2日言詞辯論終結，判決如下：
    主      文
上訴駁回。
第二審訴訟費用由上訴人負擔。　　　　
    事實及理由
被上訴人主張：伊與原審共同被告甲○○為夫妻，並育有一子。
  詎上訴人與甲○○二人於民國108年12月間結識後，竟逾越一般
  正常交誼之行為，相約出遊並發生性行為，過程中並拍攝其二
  人撫胸、共浴、裸露私處及性交等多幀照片（下稱系爭照片）
  儲存上訴人手機中。嗣上訴人友人即原審共同被告蘇玲玲、阮
  曉嵐（原名阮曉青）取得前揭照片後，輾轉傳送予伊父子，始
  知渠等有前述侵害伊之配偶權行為。伊身心受創，受有非財產
  上損害（即慰撫金）新臺幣（下同）50萬元，爰依侵權行為之
  法律關係，求為命上訴人、甲○○如數連帶給付之判決【原審就
  上開部分為被上訴人勝訴之判決，上訴人不服，提起上訴（其
  上訴為無理由〈另詳後述〉，故其上訴效力不及於甲○○）；另未
  繫屬本院部分，不予贅述】。答辯聲明：上訴駁回。
上訴人則以：伊於108年12月間透過阮曉嵐之介紹認識甲○○
　，甲○○隱瞞其已婚身分，向伊表示願以1次1萬元代價與伊發
　生性行為，乃相約共同出遊，及於臺中市某汽車旅館內發生性
　行為，並合意拍攝系爭照片存於伊手機。嗣甲○○更聲稱其已
　離婚，故伊係於不知甲○○為有配偶之人的情況下與其進行前
　述行為，應不負侵害被上訴人配偶權之賠償責任，且其請求之
　慰撫金亦屬過高等語，資為抗辯。上訴聲明：㈠原判決不利於
　上訴人部分廢棄。㈡上開廢棄部分，被上訴人在第一審之訴及
　假執行之聲請均駁回。
按因故意或過失，不法侵害他人之權利者，負損害賠償責任；
  不法侵害他人基於配偶關係之身分法益而情節重大者，被害人
  雖非財產上之損害，亦得請求賠償相當之金額，分別為民法第
  184條第1項前段、第195條第3項準用第1項所明定。又婚姻係
  以夫妻之共同生活為其目的，配偶應互相協力保持其共同生活
  之圓滿安全及幸福，而互負誠實之義務。苟一方有不誠實之行
  為，致破壞共同生活之圓滿安全及幸福者，即屬違反婚姻契約
  之義務，而侵害他方基於配偶關係應受保護之身分法益（即配
  偶權），與該配偶共同為前述足以破壞夫妻共同生活圓滿安全
  及幸福之行為者，為侵害配偶權之共同行為人。經查：
㈠甲○○原為大陸地區人民，於89年間與被上訴人結婚，00年間生
  下一子（綽號：○○），嗣於102年11月間離婚，106年3月間因
  復合再度結婚。甲○○於婚姻關係存續中之108年12月間透過友
  人阮曉嵐（原為越南籍，因婚姻取得我國籍）介紹，結識亦已
  婚之上訴人，嗣二人私下出遊，並於臺中市某汽車旅館內發生
  性行為，及拍攝系爭照片存於上訴人手機中。其後系爭照片於
  109年4月間因故為上訴人及甲○○之共同友人蘇玲玲（原為大陸
  地區人民，因婚姻取得我國籍）翻拍取得，並將之傳送阮曉嵐
  ，阮曉嵐再於同年5、6月將系爭照片或上訴人與甲○○出遊合照
  轉傳予被上訴人父子，始為被上訴人知悉等情，有甲○○、阮曉
  嵐、蘇玲玲及兩造戶籍謄本、系爭照片、阮曉嵐將上訴人與甲
  ○○出遊合照轉傳予被上訴人父子之手機擷圖，及原審勘驗筆錄
  可稽（見原審個資卷第5至13頁及後附證物袋、原審卷第41、7
  8、93頁）。又阮曉嵐陳稱：伊與甲○○夫妻相識多年，某次於
  回越南的飛機上結識上訴人，上訴人嗣在桃園市中壢區請伊喝
  咖啡，當日伊邀同甲○○前往，上訴人、甲○○因而結識，事後伊
  未再與其二人一起外出，後來有位伊不認識之小姐（即蘇玲玲
  ）傳送系爭照片予伊，伊覺得很驚訝，且不相信甲○○會做出此
  事，所以將照片傳送予被上訴人等語；蘇玲玲陳稱：伊於某次
  與上訴人聚餐時看到其手機內有系爭照片，且知阮曉嵐為甲○○
  友人，伊希望透過阮曉嵐將此事告知被上訴人，所以將照片傳
  送予阮曉嵐等語；甲○○陳稱：伊於108年12月間至109年2月間
  與上訴人交往，其間伊二人曾單獨出遊，及與蘇玲玲共同出遊
  過1次，系爭照片係在不同場合下拍攝，上訴人知道伊為已婚
  ，且伊也有告訴過上訴人伊已結婚等語明確（見原審卷第56至
  57、76至78頁、本院卷第76至77頁），堪認被上訴人主張：上
  訴人係明知甲○○為有配偶之人，而與之有性交、拍攝系爭照片
  等舉止，已侵害伊之配偶權，而應與甲○○共同對伊負侵權行為
  責任等語，即屬有據。
㈡上訴人雖辯稱：阮曉嵐介紹伊二人認識時，並未告知伊甲○○已
  婚，甲○○隱瞞其已婚身分，向伊表示願以1次1萬元代價與伊發
  生性行為，伊因而與甲○○出遊，並於台中市某汽車旅館內發生
  性行為，及拍攝系爭照片；前述性行為具有交易性質，甲○○不
  可能主動告知其已婚，事後甲○○更聲稱其已離婚，故伊並不知
  甲○○為有配偶之人云云。惟查，上訴人於原審原辯稱：其係於
  108年12月間在臺中市公園散步時認識甲○○，經談妥1次收費1
  萬元後，兩人即前往同市某汽車旅館發生性行為云云（見原審
  卷第69頁）；嗣經阮曉嵐陳明上訴人與甲○○係透過其介紹在中
  壢某咖啡廳認識後，始坦承伊與甲○○之結識過程，及其二人交
  往、出遊之事實，並改稱：甲○○向伊表示其已離婚，嗣又稱甲
  ○○於交往期間係收費（即1次1萬元）與伊發生性行為云云（見
  原審卷第78頁、本院卷第30至31、95頁），前後陳述不一，且
  有所矛盾，所陳是否屬實，已非無疑。又上訴人既不否認其係
  與甲○○交往，卻又稱二人係為性交易，此核與一般男女因交往
  而自然發生性行為（無償）之常情迥異，則其辯稱：前述性行
  為具有交易性質，甲○○不可能主動告知其已婚云云，並無可取
  。況上訴人為00年次、高職畢業（見原審個資卷第7頁），而
  有一定社會經驗，與其往來之阮曉嵐、蘇玲玲二人，均係因婚
  姻取得我國籍之外配，而甲○○來自大陸地區，於事發時年約40
  歲，來臺定居多年，上訴人與甲○○交往，當得判斷其為有配偶
  之人（即已婚）之可能性甚高，且斯時通姦尚未除罪，更有涉
  及刑事犯罪之虞，其得向甲○○商議檢視證件，或向與甲○○熟識
  之阮曉嵐、蘇玲玲進一步求證（依渠等前揭陳述，其二人均知
  甲○○為已婚），而未曾為之，益證甲○○陳稱上訴人與其交往時
  ，已知其為已婚一情，應屬事實。故上訴人前揭抗辯，並無足
  採。至阮曉嵐僅於介紹上訴人與甲○○二人認識時曾與渠等共處
  ，業如前述，且上訴人、甲○○均稱蘇玲玲僅與渠等共同出遊過
  乙次，足見阮曉嵐、蘇玲玲二人未能窺知上訴人與甲○○交往（
  含私下對話或發生前述性交等行為）之全貌，無再傳訊其二人
  證明上訴人究否聽聞甲○○為已婚或離婚之必要，併此敘明。
㈢末按，民法第195條第1項所謂相當，應斟酌雙方身分資力與加
  害程度，及其他各種情形核定之。本院審酌：被上訴人為00年
  次，高職畢業，從事聯結車駕駛，於89年間與甲○○結婚，並於
  00年間生下一子，嗣其夫妻雖曾於102年11月間離婚，但於106
  年3月間已復合再次結婚，於107、108年度各有約110萬元之薪
  資所得，名下無不動產及車輛；甲○○為00年次，國中畢業，於
  檳榔攤工作，於107、108年度各有約20、30萬餘元之薪資所得
  ，名下有房地各1筆及2部車輛，課稅現值約40餘萬元；上訴人
  為00年次、高職畢業，已婚，於107、108年度無報稅所得，名
  下有多筆房地及田產，課稅現值逾千萬元之兩造以及共同侵權
  行為人之身分、資力等情（見原審個資卷第7頁、原審卷第41
  、58、78頁、本院卷第43至71頁），並考量上訴人與甲○○逾越
  一般正常交誼，相約出遊及發生性行為，過程中並拍攝撫胸、
  共浴、裸露私處及性交等系爭照片留念，嗣經他人外洩，輾轉
  傳送予被上訴人父子窺見，致被上訴人精神受創，出現焦慮、
  失眠、疑似憂鬱情緒(見原審卷第49頁）等侵害被上訴人配偶
  權之加害情形、手段與程度等一切情節，認被上訴人就請求上
  訴人與甲○○賠償非財產上損害（即慰撫金）50萬元，可認適當
  。上訴人抗辯前揭慰撫金之請求數額過高，亦無可取。
綜上所述，被上訴人依侵權行為之法律關係，請求上訴人與甲○
  ○連帶給付50萬元，為有理由，應予准許。從而原審所為上訴
  人敗訴之判決，核無不合。上訴論旨指摘原判決不當，求予廢
  棄改判，為無理由，應駁回其上訴。
本件事證已臻明確，兩造其餘攻擊、防禦方法及舉證，經核與
　判決結果無影響，爰不逐一論列，附此敘明。
據上論結，本件上訴為無理由，爰判決如主文。
中　　華　　民　　國　　110 　年　　3 　　月　　16　　日
                  民事第七庭    
                      審判長法  官  李昆霖
                            法  官  王育珍
                            法  官  林翠華
正本係照原本作成。
不得上訴。
中　　華　　民　　國　　110 　年　　3 　　月　　16　　日
　　　　　　　　　　　　　  書記官  黃文儀